【裁判字號】    97,裁,4743
【裁判日期】    971009
【裁判案由】    聲請停止執行
【裁判全文】
最  高  行  政  法  院  裁  定
                                      97年度裁字第4743號
抗  告  人  成功廣播股份有限公司
代  表  人  甲○○
上列抗告人因與相對人高雄市政府工務局間聲請停止執行事件，
對於中華民國97年8月15日高雄高等行政法院97年度停字第21號
裁定提起抗告，本院裁定如下︰
    主  文
抗告駁回。
抗告訴訟費用由抗告人負擔。
    理  由
一、按抗告法院認抗告為不合法或無理由者，應為駁回抗告之裁
    定。
二、本件相對人前於民國97年6月25日以高市工務建字第0970018
    999號處分書廢止抗告人所有坐落高雄市○○區○○段77及
    81地號土地之天線鐵塔及機房（下稱系爭建物）之建造執照
    及使用執照，嗣於97年7月8日以高市工務隊字第0970020501
    號行政處分，載令抗告人於文到20日內自行拆除，逾期則強
    制執行拆除。抗告人以天線、電塔及機房與一般建物有別，
    所涉及層層法規及主管機關之管理，要非拆除後隨時擇地重
    建，相對人之拆除上開系爭建物對抗告人即有難以回復之損
    失，而因聲請停止執行。原裁定則略以：本件相對人所欲執
    行拆除之標的物，乃係系爭之建物，依一般社會通念，縱系
    爭建物於本案訴訟裁判確定前遭到拆除，其損害尚非不能回
    復原狀或不能以金錢賠償，自難認將發生難以回復之損害。
    相對人於上揭處分書中，業已衡情酌量予以抗告人20日自行
    拆除之時間，抗告人理應可於該期間內完成相關之搬遷事宜
    ，亦難認其有急迫之情事。系爭建物一旦拆除，固足以影響
    抗告人對電台之經營，然其所受損害厥為財產上之損害，並
    不會發生日後難於回復之程度。是本件抗告人聲請停止執行
    ，核與行政訴訟法第116條第3項規定之停止執行要件不符。
    因予裁定駁回抗告人之訴。
三、本院經核原裁定於法並無不合，抗告意旨仍執詞略謂：系爭
    鐵塔、機房於58年即取得許可於該址建造，為當時高雄市議
    會通過特許，高市政府於上開土地積極開發城市光廊、捷運
    相關大型水泥、鋼製建物，但非必須完全排除原有之建物，
    相對人拆除抗告人已存在逾40年之天線、鐵塔及機房之舉，
    即有無法回復之損害，原裁定未慮及有違背法令。又系爭天
    線、鐵塔、機房遭拆除，即刻發生無法發射訊號之電臺維基
    ，重行建置更有諸多法規約制，非如一般建物可擇地重建。
    原裁定以相對人業已考量20日為合理拆除時間，而駁回抗告
    人停止執行之請求，不符經驗法則之認定，難謂適法。又抗
    告人遷徙電臺之相關設備，除應向各主管機關報備核准外，
    尚須依規定選定無干擾保護之區域才得遷徙，以高雄地區○
    道設立頻繁，已無法再覓得可供重建天線、電塔、機房之處
    所，如遭拆除，自有不可回復之損害。原裁定就本件是否有
    難於回復之損害，及是否有急迫情事之認定均未於裁定中敘
    明，有未載理由之違背法令等語。然查「於行政訴訟起訴前
    ，如原處分或決定之執行將發生難於回復之損害，且有急迫
    情事者，行政法院亦得依受處分人或訴願人之聲請，裁定停
    止執行。但於公益有重大影響者，不在此限。」行政訴訟法
    第116條第3項固定有明文。惟聲請停止原處分之執行，必須
    因原處分之執行將發生難於回復之損害，且有急迫情事者，
    當事人始得聲請行政法院裁定停止執行；而所謂難於回復之
    損害，係指其損害不能回復原狀，或不能以金錢賠償，或在
    一般社會通念上，如為執行可認達到回復困難之程度而言。
    茲查原裁定則業已敘明本件相對人所欲執行拆除之標的物，
    乃係系爭之建物，依一般社會通念，縱系爭建物於本案訴訟
    裁判確定前遭到拆除，其損害尚非不能回復原狀或不能以金
    錢賠償，自難認將發生難以回復之損害。且相對人於原處分
    書中，已衡情酌量予以抗告人20日自行拆除之時間，抗告人
    理應可於該期間內完成相關之搬遷事宜，亦難認其有急迫之
    情事。系爭建物一旦拆除，固足以影響抗告人對電台之經營
    ，然其所受損害厥為財產上之損害，並不會發生日後難於回
    復之程度等情，有如前述。尚難謂原裁定就本件是否有難於
    回復之損害，及是否有急迫情事之認定均未於裁定中敘明，
    有未載理由之違背法令之情形。是本件抗告人聲請停止執行
    ，核與行政訴訟法第116條第3項規定之停止執行要件不符。
    原裁定駁回抗告人之訴，並無不合，抗告意旨難認有理由，
    應予駁回。
四、據上論結，本件抗告為無理由。依行政訴訟法第104條、民
    事訴訟法第95條、第78條，裁定如主文。
中    華    民    國    97    年    10    月    9     日
                    最高行政法院第六庭
                        審判長法官  吳  明  鴻
                              法官  吳  東  都
                              法官  林  茂  權
                              法官  侯  東  昇
                              法官  黃  秋  鴻
以  上  正  本  證  明  與  原  本  無  異
中    華    民    國    97    年    10    月    9     日
                              書記官  王  福  瀛


司法院資訊處製作；財團法人民間司法改革基金會備份。
